臺灣臺南地方法院交通事件裁定　　　　　94年度交聲字第84號
移送機關　交通部公路總局嘉義區監理所台南監理站
受處分人
即異議人　甲○○
上列受處分人因違反道路交通管理處罰條例案件，對於交通部公
路總局嘉義區監理所台南監理站民國94年2月5日所為之裁決處分
（處分案號：嘉監南字第裁74-S00000000號），聲明異議，本院
裁定如下：
    主  文
異議駁回。
    理  由
一、聲明異議意旨略以：受處分人即異議人甲○○不服理由乃是
    異議人行經車禍現場為一無交通號誌交岔路口，依規定在標
    線地方停看，確定無車輛時再行駛轉彎（左轉）於慢車道，
    當異議人機車已進入慢車道時，因由陳春求所騎乘之機車快
    速從異議人機車後面衝撞過來，很明顯係陳春求行經無交通
    號誌路口未依指示行駛，致使二機車都損壞，且係陳春求超
    速行駛始發生車禍，而造成陳春求受有嘴唇撕裂傷、牙齒斷
    4根等傷害。可見發生車禍原因其過失是在肇事對方即陳春
    求，那有異議人機車被人從後面衝撞，僅因異議人身體分毫
    未傷，就認定異議人是違規行駛，而遭到處罰，是非過錯可
    依處理員警依據現場測繪蒐證為憑。從而，異議人不服原裁
    處，而提起本件異議。
二、按汽車駕駛人，爭道行駛有行經無號誌交岔路口及巷道不依
    規定或標誌、標線指示之情形者，處新台幣6百元以上1千8
    百元以下罰鍰；並記違規點數1點；汽車駕駛人，駕駛汽車
    違反道路交通安全規則，因而肇事致人受傷者，記違規點數
    3點；道路交通管理處罰條例第45條第15款、第63條第1項第
    1款及第61條第3項前段分別定有明文。又按駕駛人駕駛汽車
    ，應遵守道路交通標誌、標線、號誌之指示；車輛行至無號
    誌或號誌故障而無交通警察指揮之交岔路口，支線道車應暫
    停讓幹線道車先行，轉彎車應暫停讓直行車先行；道路交通
    安全規則第90條前段及第102條第1項第2款亦分別規定甚明
    。另「停」標字（標字為標線之一種），用以指示車輛至此
    必須停車再開，設於停止線將近之處，本標字與第58條「停
    車再開」標誌得同時設置或擇一設置；至「停車再開」標誌
    ，用以告示車輛駕駛人必須停車觀察，認為安全時，方得再
    開，設於安全停車視距不足之交岔道路次要道路口，道路交
    通標誌標線號誌設置規則第177條第1項及第58條第1項亦有
    明文規定。基此，「停」標字設置之方式及功能與同規則第
    58條第1項所規定之「停車再開」標誌應屬相同，而多係設
    置於安全停車視距不足之交岔道路次要道路口，以要求駕駛
    人於通過該交岔路口前，須先停車觀察左右來車狀況。倘若
    左右方有來車行近該路口時，駕駛人即應在停止線前停止，
    且需等到該車通過後認為安全時，始得起步行駛並通過路口
    。反之，縱使駕駛人於通過該交岔路口前，曾有停車觀察左
    右來車狀況之行為，然若該駕駛人未讓行近交岔路口之來車
    先行即貿然進入路口，並因而與左右來車發生行車上之衝突
    時，則該駕駛人仍難認為行經無號誌之交岔路口時，業已依
    照「停」字標線之指示而行駛。
三、經查：
  (一)本件受處分人即異議人甲○○於民國93年10月15日18時30分
    許，騎乘車牌號碼NKD-109號重機車，沿台南市○○街由西
    向東方向騎駛，行經該街與忠義路之無號誌交岔路口時，與
    由被害人陳春求所騎乘車牌號碼MKS-212號重機車發生碰撞
    ，造成被害人陳春求受有「嘴唇撕裂傷、牙齒斷4根」等輕
    傷害之事實，有台南市警察局南市警交字第S00000000號舉
    發違反道路交通管理事件通知單、台南市警察局94年1月25
    日南市警交字第0941800200號函、及台南市警察局94年3月1
    日南市警交字第0941800406號函暨所附異議人與陳春求之警
    訊筆錄、道路交通事故現場圖、道路交通事故調查報告表(一)
    (二)、及現場照片25張等附卷可稽。且為異議人所不爭執。是
    此部分之事實，堪信為真實。
  (二)異議人雖辯稱：伊騎乘機車行經北華街與忠義路之無號誌交
    岔路口，有先在該路口分隔島停看，見忠義路北向車道並無
    車輛駛來，才慢慢的左轉彎進入忠義路，當伊機車已進入忠
    義路慢車道時，卻遭陳春求所騎乘之機車快速自後追撞，是
    本件顯係因陳春求行經無號誌交岔路口未依指示行駛，且超
    速行駛所造成，並因而造成陳春求受有嘴唇撕裂傷、牙齒斷
    4根等傷害，故本件車禍事故伊並無任何違規行為，而係因
    陳春求之過失所造成，那有伊機車被人自後衝撞，僅因伊未
    受傷，就認定有違規行駛，而遭到處罰云云。惟查，異議人
    甲○○於警訊時陳稱：「我於93年10月15日18時30分左右，
    在北區○○街與忠義路口發生交通事故，我於上記時、地駕
    駛車牌號碼NKD-109號重機車，未載乘客，沿北華街西向東
    向騎駛，至事故地點暫停在路中待作左轉忠義路時，『我看
    到忠義路南向北、有乙部機車的燈光行駛而來，距我車約50
    公尺左右』，後來我車左轉後、突然我感覺、我車後車尾被
    乙部機車（指MKS-212號重機車）由陳春求所駕駛碰撞而肇
    事」、「我車後輪歪損」等語（見卷附93年10月16日警訊筆
    錄），並於本院調查時供稱：「（問：兩車撞擊位置為何？
    ）對方的機車車頭與我機車右後車身排氣管附近」等語。復
    被害人陳春求於警訊時陳稱：「……我駕駛MKS-212號重機
    車，沿忠義路慢車道南向北行駛至事故地點作直行時，看見
    左前方路燈及乙部車（指NKD-109號重機車、由甲○○駕駛
    ），我先煞車再向右閃避，閃避不及碰撞到沿我車左方北華
    街西向東之機車而肇事」、「我車速約時速35公里左右。看
    見時就撞到對方車」、「嘴亡上脣撕裂傷、牙齒斷4根。我
    車前飾板破損、前叉歪損」等語（見卷附93年11月13日警訊
    筆錄），並證人即被害人陳春求於本院調查時結證稱：「當
    時我沿台南市○○路往北行駛，我先在該路與成功路口停等
    紅燈後，騎駛到北華街口時，當時是晚上6時20幾分許，天
    色有點暗，事故前我有看到異議人的機車由北華街駛出，是
    持續的騎出來，並沒有在路口停車的情事，後來我看到他轉
    出來後閃避不及，兩車就發生撞擊，至於何處發生撞擊的我
    就不清楚，因事故發生後我就受傷倒地，我當時車速約30、
    40左右，因為本件來的太快了，所以無法作反應等語。又觀
    之本件道路交通事故現場圖及事故現場蒐證照片等內容，則
    可發現在北華街即將進入本件肇事之交岔路口前地面上，確
    實繪有「停」字之標線，顯見「北華街」對於本件肇事地點
    之交岔路口而言，係屬支線道無疑。再檢視本件車禍肇事後
    之現場及二車之車損情形，被害人陳春求機車之煞車痕起點
    係在忠義路北向車道未至該路口斑馬線前處、煞車痕長2.1
    公尺，並刮地痕起點係在該斑馬線上、刮地痕長10.3公尺，
    且異議人車牌號碼NKD-109號重機車之右側排氣管前端凹損
    ，被害人陳春求機車則前飾板破損。
  (三)準上而論，依二車之車損情形及異議人前開陳詞，本件係被
    害人陳春求機車之前車頭處與異議人機車之『右側排氣管前
    端處』發生碰撞，致二車均因而失控倒地。並依前述本件車
    禍肇事後之現場情形，足見二車撞擊地點係在『忠義路北向
    車道斑馬線上』，被害人陳春求機車因此撞擊而失控倒地滑
    行，留有起點自斑馬線上之長度10.3公尺之刮地痕。且據異
    議人上揭警訊供詞：『我看到忠義路南向北、有乙部機車的
    燈光行駛而來，距我車約50公尺左右』等語，足認異議人自
    北華街左轉進入忠義路前，即見忠義路北向車道有被害人陳
    春求之機車駛近該路口等情，堪以認定。
  (四)綜據上述事證以觀，異議人甲○○於93年10月15日18時30分
    許，駕駛車牌號碼NKD-109號重機車，沿台南市○○街由西
    向東方向騎駛，行經該街與忠義路之無號誌交岔路口左轉時
    ，本應注意車輛行至無號誌交岔路口，支線道車應暫停讓幹
    線道車先行，並轉彎車應暫停讓直行車先行，且依當時情形
    ，客觀上又無不能注意之情事，竟於見被害人陳春求所騎乘
    車牌號碼MKS-212號重機車沿忠義路北向車道駛近該路口，
    並距離該路口僅約50公尺左右，疏於注意支線道車應暫停讓
    幹線道車先行、及轉彎車應暫停讓直行車先行，即貿然左轉
    而爭道行駛，被害人陳春求見狀閃避不及，致被害人陳春求
    所騎乘機車之前車頭處撞擊『尚未完成左轉』之異議人機車
    右側排氣管前端處，被害人陳春求因而人車倒地，受有「嘴
    唇撕裂傷、牙齒斷4根」等輕傷害之事實，實堪認定。從而
    ，異議人所辯上情，應屬事後避責之詞，不足採信。是異議
    人於前開時、地，「爭道行駛有行經無號誌交岔路口不依規
    定指示」，及有駕駛汽車而違反道路交通安全規則以致肇事
    ，並造成被害人陳春求受輕傷等違規行為，應可認定。
  (五)又如前所述，在北華街即將進入本件肇事之交岔路口前地面
    上，確實繪有「停」字之標線，顯見「北華街」對於本件肇
    事地點之交岔路口而言，係屬支線道無疑，並參照前開說明
    ，可知汽車駕駛人於通過在停止線前設有「停」字標線之交
    岔路口前時，須先停車觀察左右來車狀況，倘若左右側有來
    車行近該路口，駕駛人即應讓左右來車優先通行，並等到左
    右來車通過後，認為安全時，始得起步行駛進入路口。準此
    ，異議人甲○○騎乘前開機車由支線道行經本件交岔路口時
    ，依照前述道路交通安全規則第90條第1項前段及第102條第
    1項第2款之規定，原應於停止線前暫停，並觀察是否有幹線
    道來車即將行近該交岔路口，且如見有來車時，則應讓幹線
    道車先行後，始得起步行駛進入路口。復異議人自北華街左
    轉進入忠義路前，即見忠義路北向車道有被害人陳春求之機
    車駛近該路口，亦如前述，異議人竟仍騎駛機車進入該路口
    ，致與由被害人陳春求所騎乘之幹線道來車發生行車上之衝
    突而肇事，顯見異議人不僅有「支線道車不讓幹線道車先行
    」之情形外，尚有未遵照「停」標字關於汽車駕駛人須「停
    車觀察左右來車狀況，並讓幹道車先行後，始得通過無號誌
    交岔路口」指示之情事，故異議人之上開駕駛行為業已該當
    於「行經無號誌交岔路口，不依標線指示行駛」之違規行為
    ，亦可認定。
四、綜上所述，本件受處分人即異議人甲○○於前述時、地，駕
    駛上開重機車，爭道行駛有行經無號誌交岔路口不依規定、
    標線之指示，及駕駛汽車違反道路交通安全規則，因而肇事
    致人受傷之事實，既可認定，則移送機關即交通部公路總局
    嘉義區監理所台南監理站據此並引用上開道路交通管理處罰
    條例第45條第15款、第63條第1項第1款及第61條第3項前段
    等規定，裁處異議人罰鍰新台幣6百元，並記違規點數4點，
    於法並無違誤。從而，本件異議人異議，為無理由，應予駁
    回。
五、據上論斷，應依道路交通案件處理辦法第19條，裁定如主文
    。
中　　華　　民　　國　　94　　年　　5 　　月　　5 　　日
                  交通法庭  法　官　洪榮家
以上正本證明與原本無異。
如不服本裁定應於送達後5日內向本院提出抗告狀（應附繕本）
。
                            書記官  陳志德
中　　華　　民　　國　　94　　年　　5 　　月　　5 　　日
